臺灣新竹地方法院刑事判決
111年度金訴字第326號
公訴檢察官  臺灣新竹地方檢察署檢察官
被      告  鄒羽宣


選任辯護人  唐琪瑤律師
上列被告因違反洗錢防制法等案件，經檢察官提起公訴（111年
度偵字第4467號），本院判決如下：
    主    文
鄒羽宣無罪。
    理    由
一、公訴意旨略以：被告鄒羽宣已認識將金融帳戶提供予他人使
    用，可能遭他人使用為從事詐欺犯罪及隱匿犯罪所得之工具
    ，藉以取得贓款及掩飾犯行，逃避檢警人員追緝，竟基於幫
    助詐欺及幫助洗錢之不確定故意，於民國110年12月8日間，
    約定以每月新臺幣（下同）5萬元、若每日完成操作另有獎
    勵金2,000元至5,000元之代價，將所申辦之渣打國際商業銀
    行帳號00000000000000號帳戶（下稱上開帳戶）之網路銀行
    帳號、密碼等帳戶資料提供予真實姓名年籍不詳之詐騙集團
    成員，供其所屬詐騙集團作為提款、轉帳及匯款之用，以此
    方式幫助該犯罪集團向他人詐取財物。嗣詐騙集團所屬之人
    取得上開帳戶資料後，即共同基於詐欺取財之犯意聯絡，於
    110年12月12日下午4時50分許，致電洪雪芳，佯稱：有股票
    投資機會能夠翻倍獲利，要匯款至指定帳戶云云，致洪雪芳
    陷於錯誤，而於110年12月13日上午10時6分許，匯款300萬
    元至上開帳戶。因認被告涉犯刑法第30條第1項、刑法第339
    條第1項之幫助詐欺取財罪嫌及刑法第30條第1項、洗錢防制
    法第14條第1項、第2條第2款之幫助洗錢罪嫌等語。
二、按犯罪事實應依證據認定之，無證據不得認定犯罪事實；又
    不能證明被告犯罪者，應諭知無罪之判決，刑事訴訟法第15
    4條第2項、第301條第1項分別定有明文。
三、公訴意旨認被告涉犯上開罪嫌，無非係以：㈠被告於警詢、
    偵訊時之供述；㈡證人洪雪芳於警詢時之證詞；㈢上開帳戶開
    戶資料、交易明細、被告提供之LINE對話紀錄、洪雪芳提供
    之LINE對話紀錄與匯款憑證等為主要論據。
四、訊據被告固坦承有於110年12月8日間，上臉書網站覓職時，
    對方LINE暱稱是「安安」、「王昱群」，說有一份虛擬貨幣
    投資的工作，需要使用其的帳戶，每月保底月薪5萬元，若
    每日完成操作另有獎勵金2,000元至5,000元之代價，而將上
    開帳戶之網路銀行帳號、密碼等帳戶資料提供予對方之事實
    ，惟堅詞否認有何上開犯嫌，辯稱：案發時其因為懷孕，想
    說可以幫孩子們多存點教育基金，希望他們有好一點的生活
    ，所以上網找能兼職的工作；上開帳戶是其平常使用於信用
    卡扣款、繳交電信費、保險費的帳戶，交給對方時裡面也還
    有餘額9,000多元，其是以為自己真的在做虛擬貨幣投資的
    工作，沒想到對方竟然會是詐騙集團，其也是被害人等語。
    經查：
　㈠按刑法上幫助之行為，須有幫助他人犯罪之意思，如無此種
    故意，基於其他原因，以助成他人犯罪之結果，尚難以幫助
    論。且刑法關於犯罪之故意，不但直接故意，須犯人對於構
    成犯罪之事實具備明知及有意使其發生之兩個要件，即間接
    故意，亦須犯人對於構成犯罪之事實預見其發生，且其發生
    不違背犯人本意始成立。
　　亦即，交付帳戶而幫助詐欺取財罪或幫助洗錢罪之成立，必
    須幫助人於行為時，明知或已預見，被幫助人將持其所交付
    之帳戶向他人詐取財物或作為掩飾、隱匿犯罪所得去向及所
    在之犯罪工具，如出賣、出租或借用等情形，或能推論其有
    預知該帳戶被使用於詐取他人財物或作為掩飾、隱匿犯罪所
    得去向及所在之犯罪工具之可能，始足當之。反之，如非基
    於自己自由意思而係因被脅迫、遭詐欺等原因而交付，則既
    無幫助犯罪之意思，亦非認識收受其金融機構帳戶者將持以
    對他人從事詐欺取財或洗錢等財產犯罪而交付，顯然不能預
    見其帳戶將遭他人作為詐欺取財或洗錢等財產犯罪之工具，
    即不能以幫助詐欺取財罪或幫助洗錢罪相繩。
　㈡查上開帳戶確實為被告所申設，被告並於110年12月8日將網
    路銀行帳號、密碼交予他人，隨後洪雪芳於110年12月12日
    下午4時50分許，接獲詐騙集團來電後受騙陷於錯誤，而於1
    10年12月13日上午10時6分許，匯款300萬元至上開帳戶內之
    事實，為被告於警詢、偵查、審理時所坦認【見111年度偵
    字第4467號卷（下稱偵字卷）第4頁至第6頁、第127頁至第1
    28頁背面，111年度金訴字第326卷（下稱本院卷）第31頁至
    第33頁、第418頁、第427頁】，核與證人洪雪芳於警詢時之
    證述（見偵字卷第7頁至第8頁背面）大致相符，並有上開帳
    戶開戶資料、交易明細、被告提供之LINE對話紀錄、洪雪芳
    提供之LINE對話紀錄與匯款憑證在卷可稽（見偵字卷第10頁
    、第12頁至第66頁背面、第67頁至第95頁、第96頁至第113
    頁背面，本院卷第229頁至第248頁），可堪認定。是被告上
    開帳戶確遭詐欺集團成員用以充作犯罪之工具使用無訛，惟
    本案應深究者，係被告是否有幫助詐欺、幫助洗錢之故意。
　㈢觀之被告提供其與詐騙集團LINE暱稱「安安」、「王昱群」
    之人之對話紀錄，訊息量甚大（見偵字卷第12頁至第66頁背
    面、第67頁至第95頁），虛偽之可能性極低。「安安」一開
    始即向被告稱「我這邊是做有關數字貨幣的，但是不需要妳
    投資花錢儲值的喔」、「比如比特幣這些」、「妳只需註冊
    帳號協助我們財團老闆購買貨幣，資金是由我們財團老闆提
    供的」、「薪資方面，每月保底5萬加抽成，外加作業獎勵
    金2,000到5,000，作業當天現結」、「是用Bitopro數字貨
    幣交易平台」等語，隨後並陸續要求被告配合註冊Bitopro
    帳號、認證至帳號等級12、要求被告綁定上開帳戶，並提供
    上開帳戶網路銀行帳號、密碼供老闆操作等等，之後「安安
    」再要求被告加入主管「王昱群」之LINE，「王昱群」向被
    告表示其是Bitopro主管，要求被告配合審核帳號、信箱驗
    證，同時告知被告第一個月是試用期，由「王昱群」代操教
    導被告，第二個月開始就由被告獨力完成虛擬貨幣投資買賣
    之工作，接著就由「王昱群」使用被告之上開帳戶等等，是
    被告辯稱其是上網找兼職工作，對方以虛擬貨幣投資，需要
    使用其的帳戶為由，向其取得上開帳戶網銀帳號及密碼等語
    ，並非無稽。
　㈣而依被告上開帳戶交易明細，於110年12月8日突然有100萬元
    、200萬元之大額收入，此數字是被告上開帳戶從未出現過
    之交易金額，爾後詐騙集團旋以網路銀行將該等款項轉出至
    遠東銀行（代號805）帳號0000000000000000號帳戶（見本
    院卷第245頁），而洪雪芳於110年12月13日所匯入上開帳戶
    之300萬元，隨後也是經詐騙集團使用網路銀行轉出至帳號0
    000000000000000號帳戶（見本院卷第246頁），是該000000
    0000000000號帳戶應是詐騙集團所使用之帳戶無訛。
　　然該帳戶與詐騙集團是何關係，因卷內並無該帳戶之相關資
    料，不知是另一人頭帳戶，抑或是詐騙集團車手使用之帳戶
    ，檢警並未繼續追查洪雪芳所匯入款項之流向，以致洪雪芳
    被害金額因而所在不明。
　㈤再細觀被告上開帳戶交易明細，於110年12月8日詐騙集團使
    用上開帳戶作為詐取他人財物之人頭帳戶前，上開帳戶內尚
    有被告之存款9,054元（見本院卷第245頁），並非小數，且
    上開帳戶自107年10月間開戶後，確實就係被告作為日常信
    用卡扣款、中華電信費扣款、保險費扣款、貸款繳納等日常
    生活開銷所使用（見本院卷第229頁至第245頁），可見被告
    日常性的會固定存取上開帳戶內之款項。加諸被告尚且有於
    交出上開帳戶資料後，於110年12月10日將廠商退款之1,000
    元存至上開帳戶內（見偵字卷第82頁至第83頁，本院卷第24
    6頁、第425頁至第426頁），若被告有幫助他人犯罪之故意
    ，衡諸常情，其大可另行申辦帳戶後交予他人使用，豈可能
    將日常慣用之帳戶交予他人？若遭凍結豈不造成生活上之諸
    多不便？又豈會於已預見對方為詐騙集團之後，仍提供有自
    己存款9,054元之帳戶予對方？仍繼續將自己款項存入其中
    ，而無懼自己之存款遭到盜領？實均殊難想像，被告是否有
    幫助詐欺、幫助洗錢之故意，即有可疑。
　㈥況於被告帳戶遭到警示後，被告當下反應是緊張的詢問「安
    安」、「王昱群」怎麼回事、怎麼弄成這樣、這樣怎麼合作
    等語，並對於自己帳戶為何遭到警示感到一頭霧水，以為是
    「王昱群」操作時發生問題等情（見偵字卷第65頁至第66頁
    背面、第93頁至第95頁），更可見被告對於自己上開帳戶實
    際上已被詐騙集團利用為人頭帳戶，仍全未有認識。
　㈦是以，縱認被告所稱之兼職薪資、代價稍高不合常理，但本
    案實尚難排除被告以為自己真的只是單純從事虛擬貨幣投資
    交易兼職之可能性，既有可疑，當應對被告為有利之認定，
    難以遽認被告主觀上有犯罪之故意，而難以公訴意旨所指之
    罪責相繩。
　㈧實則本案應對洪雪芳損害負起賠償責任之人，是詐欺集團之
    正犯，被告並非犯罪集團之一員，洪雪芳款項現也不在被告
    之上開帳戶內，而係遭到詐欺集團轉出至0000000000000000
    號帳戶，被告係上網覓職時遭到詐欺集團利用，與洪雪芳受
    到詐欺集團話術利誘一樣，只是被告被騙的是帳戶資料，洪
    雪芳被騙的是金錢。
五、綜上所述，公訴意旨所指事證，經本院詳細審酌後，尚不能
    使本院產生毫無合理懷疑而認定被告有罪之心證，揆諸首揭
    說明，應認被告犯罪不能證明，爰諭知其無罪之判決，以免
    冤抑。　　
六、退併辦部分：檢察官另移送併案審理部分（偵查案號111年
    度偵字第10950號），因前揭起訴部分，業經本院為無罪之
    認定，而與本案不生同一案件之關係，本院自無從併予審理
    ，應退由檢察官另為適法之處理，附此敘明。
據上論斷，應依刑事訴訟法第301條第1項前段，判決如主文。
本案經檢察官蔡宜臻提起公訴，檢察官黃翊雯到庭執行職務。
中　　華　　民　　國　　111 　年　　12　　月　　8 　　日
                  刑事第四庭  審判長法　官　陳健順
                                    法  官  郭哲宏
                                    法　官　楊祐庭
以上正本證明與原本無異。
如不服本判決應於收受本判決後20日內向本院提出上訴書狀，上
訴書狀應敘述具體理由。上訴書狀未敘述上訴理由者，應於上訴
期間屆滿後20日內補提理由書狀於本院(均須按他造當事人之人
數附繕本 )「切勿逕送上級法院」。 
中　　華　　民　　國　　111 　年　　12　　月　　8 　　日
                                    書記官  陳紀語